【裁判字號】    98,交聲,78
【裁判日期】    980527
【裁判案由】    違反道路交通管理處罰條例聲明異議
【裁判全文】
臺灣桃園地方法院交通事件裁定          98年度交聲字第78號
原處分機關  交通部公路總局新竹區監理所桃園監理站
異  議  人
即受處分人  甲○○
上列異議人即受處分人因違反道路交通管理處罰條例案件，對於
原處分機關於民國九十七年十二月十四日以桃監裁罰字第裁五二
－ＺＡＱ○三五九一○號違反道路交通管理事件裁決書所為之處
分，聲明異議，本院裁定如下：
    主  文
異議駁回。
    理  由
一、原處分意旨略以：異議人即受處分人甲○○所有之車牌號碼
    ６０５６－ＤＺ號自用小客車，於民國九十六年十二月九日
    下午五時四十六分許，行經國道一號高速公路泰山收費站北
    上路段時，因違反行駛高速公路，於駛進收費站繳費時，未
    依標誌、標線、號誌指示過站繳費，為國道公路警察局第一
    警察隊泰山分隊警員逕行舉發。原處分機關認異議人違反道
    路交通管理處罰條例第三十三條第三項之規定，於九十七年
    十二月十四日裁處罰鍰新臺幣（下同）一千二百元。
二、異議意旨略以：伊當時沒有駕駛該車，係由他人駕駛，且伊
    也未收到舉發通知單，爰依法聲明異議云云。
三、按汽車行駛高速公路，於駛進收費站前，應依標誌指示過站
    繳費，高速公路及快速公路交通管制規則第二十三條定有明
    文。又按汽車駕駛人違反上開管制規定，處駕駛人六百元以
    上一千二百元以下罰鍰，道路交通管理處罰條例第三十三條
    第三項亦有明文。是汽車未申裝ＯＢＵ而行駛於電子收費車
    道，即屬汽車行駛於高速公路，違反管制規定之違規行為。
四、經查：
  (一)異議人所有之車牌號碼６０５６－ＤＺ號自用小客車於九十
    六年十二月九日下午五時四十六分許，行經國道一號高速公
    路泰山收費站（北上路段）時，未申裝ＯＢＵ（指高速公路
    電子收費系統車內設備單元）即逕行行駛電子收費車道（第
    十車道）之事實，有交通部臺灣區○道○○○路泰山收費站
    九十八年二月九日高泰業字第○九八○○○○三七七號函及
    函附之遠通電收交通部臺灣區○道○○○路局電子收費服務
    單一案件查詢交易明細（含違規照片）一紙在卷可稽，並經
    遠通電收股份有限公司於九十八年五月四日以總發字第○九
    八○○四二六號函述異議人所有之車牌號碼６０５６－ＤＺ
    號自用小客車並無申裝ＯＢＵ紀錄資料一情明確，故異議人
    所有上開車輛於上開時、地，有未裝設ＯＢＵ仍行駛於電子
    收費車道之行為，而有未依標誌指示過站繳費之違規事實，
    堪以認定。
  (二)次按違反道路交通管理事件統一裁罰基準及處理細則第五條
    規定，處理違反道路交通管理事件，有關文書送達之程序，
    依行政程序法之規定而送達，於應受送達人之住居所、事務
    所或營業所為之；於應送達處所不獲會晤應受送達人時，得
    將文書付與有辨別事理能力之同居人、受僱人或應送達處所
    之接收郵件人員。送達，不能依前二條規定為之者，得將文
    書寄存送達地之地方自治或警察機關，並作送達通知書兩份
    ，一份黏貼於應受送達人住居所、事務所、營業所或其就業
    處所門首，另一份交由鄰居轉交或置於該送達處所信箱或其
    他適當位置，以為送達；前項情形，由郵政機關為送達者，
    得將文書寄存於送達地之郵政機關，行政程序法第七十二條
    第一項、第七十三條第一項及第七十四條第一項、第二項分
    別定有明文。查本件原舉發單位即內政部警政署國道公路警
    察局將舉發通知單送交郵政機關以掛號郵寄方式，投遞至異
    議人之住所地即桃園縣蘆竹鄉○○路○段一九三號四樓之二
    為送達時，因在送達處所未獲會晤應受送達人即異議人本人
    ，亦無受領文書之同居人、受僱人，或接收郵件人員，遂於
    九十七年三月四日將舉發通知單寄存於錦興郵局，並作送達
    通知書二份，一份黏貼於異議人住所門首，另一份置於送達
    處所信箱或適當位置，以為送達，此有內政部警政署國道公
    路警察局送達證書影本一紙在卷足憑，是原舉發機關既係依
    上開法定程序送達，自已發生合法送達之效力，不因異議人
    實際上有無收受而有所異，故異議人執此爭辯，尚非有據。
  (三)末按舉發違反道路交通管理事件之受處罰人，認為受舉發之
    違規行為應歸責他人者，應於舉發違反道路交通管理事件通
    知單應到案日期前，檢附相關證據及應歸責人相關證明文件
    ，向處罰機關告知應歸責人，處罰機關應即另行通知應歸責
    人到案依法處理。逾期未依規定辦理者，仍依本條例各該違
    反條款規定處罰，依本條例規定逕行舉發或同時併處罰其他
    人之案件，推定受逕行舉發人或該其他人有過失，道路交通
    管理處罰條例第八十五條第一項、第四項分別定有明文。上
    開逕行舉發違規之交通事件，如汽車所有人未到案或到案後
    未能告知應歸責之人者，處罰機關得逕行處罰汽車所有人之
    規定，係立法機關斟酌違規駕駛人之違法程度、裁罰迅速經
    濟性、蒐證成本之考量（如採證過程中可能增加交通事故之
    風險或若皆需由交警攔下所需之人力、物力成本）及汽車所
    有人通常多為車輛之使用人，如對其科以適度之舉證責任應
    無不妥等因素，因而將反證之責任轉嫁予汽車所有人，以證
    明其非應歸責之真正違規駕駛人，而兼採可歸責及轉嫁罰主
    義。易言之，被舉發之汽車所有人如未能於限期內檢附應歸
    責人之證明文件者，不論汽車所有人是否為應歸責之違規行
    為人，均得以之為處罰對象。準此，違規車輛如實際為受處
    分人管領控管，揆諸上開道路交通管理處罰條例第八十五條
    兼採可歸責及轉嫁罰主義之立法意旨，受處分人主張本件違
    規應歸責於他人之事實，自應由受處分人負舉證責任，然受
    處分人如未依上揭道路交通管理處罰條例第八十五條第一項
    前段規定，檢附相關證據及應歸責人相關證明文件，向處罰
    機關告知應歸責人，依同條第一項後段規定，仍應依相關規
    定處罰違規車輛所有人即受處分人至明。查異議人固辯稱：
    違規當時車輛並非伊所駕駛云云，然異議人於收受舉發違反
    道路交通管理事件通知單後，並未曾依前揭規定向處罰機關
    告知實際駕駛人之相關資料，業經本院函詢原處分機關查明
    無誤，有原處分機關即交通部公路總局新竹區監理所桃園監
    理站九十八年二月二十六日竹監桃字第○九八○○○六一一
    二號函一份可查，則原處分機關逕依上開規定處罰汽車所有
    人即異議人，於法並無不合。
五、綜上所述，本件異議人所有之車輛，確有於前揭時、地，因
    違反行駛高速公路，於駛進收費站繳費時，未依標誌、標線
    、號誌指示過站繳費之違規行為，原處分機關依道路交通管
    理處罰條例第三十三條第三項之規定及違反道路交通管理事
    件統一裁罰標準及處理細則所訂之違反道路交通管理事件統
    一裁罰基準表之規定裁處罰鍰一千二百元，核無違誤，本件
    異議為無理由，應予駁回。
據上論斷，應依道路交通管理處罰條例第八十七條第二項、道路
交通案件處理辦法第十九條，裁定如主文。
中    華    民    國    98    年    5     月    27    日
                      臺灣桃園地方法院交通法庭
                              法  官  陳可薇
以上正本證明與原本無異。
如不服本裁定，應於裁定送達後五日內向本院提出抗告狀。
                              書記官  高平
中    華    民    國    98    年    6     月    5     日


司法院資訊處製作；財團法人民間司法改革基金會備份。
